臺灣新北地方法院刑事判決　　　　　　 110年度訴緝字第15號
公　訴　人　臺灣新北地方檢察署檢察官
被　　　告　王瀚民





指定辯護人　本院公設辯護人彭宏東
上列被告因違反毒品危害防制條例案件，經檢察官提起公訴（10
7 年度偵字第36742 號），本院判決如下：
    主  文                            
王瀚民犯販賣第四級毒品未遂罪，處有期徒刑壹年伍月。
扣案如附表編號1 、3 所示之物均沒收。
    事  實
一、王瀚民明知佐沛眠（Zolpidem）為毒品危害防制條例所列管
    之第四級毒品，未經許可，不得販賣，竟意圖營利，基於販
    賣第四級毒品之犯意，於民國107 年11月14日晚間6 時許，
    使用如附表編號3 所示行動電話內之通訊軟體WeChat（下稱
    微信），以暱稱「  孬  夯」在微信上公開之群組內發布「
    需要戰鬥機的私我…」等暗示販售毒品之訊息，供不特定多
    數網友觀覽，而著手於販賣第四級毒品之行為。適新北市政
    府警察局新莊分局員警執行網路巡邏勤務，發現上開訊息，
    遂於同日下午6 時53分許喬裝買家與王瀚民聯繫，並約定以
    新臺幣（下同）2,000 元購買第四級毒品佐沛眠10顆。嗣王
    瀚民偕不知情之友人王振訓（所涉販賣毒品犯行，業經檢察
    官另為不起訴處分），於同日晚間9 時許依約抵達新北市○
    ○區○○○路000 號，由王振訓將含有第四級毒品佐沛眠成
    分之錠劑10顆，交付佯為買家之員警，並在收取2,000 元時
    ，為警表明身分查獲而販賣未遂。員警並當場逮捕王瀚民，
    並扣得如附表編號1 、3 所示之物，而悉上情。
二、案經新北市政府警察局新莊分局報告臺灣新北地方檢察署檢
    察官偵查起訴。
    理  由                                 
壹、證據能力
    按被告以外之人於審判外之陳述，雖不符刑事訴訟法第159
    條之1 至第159 條之4 之規定，而經當事人於審判程序同意
    作為證據，法院審酌該言詞陳述或書面陳述作成時之情況，
    認為適當者，亦得為證據。當事人、代理人或辯護人於法院
    調查證據時，知有第159 條第1 項不得為證據之情形，而未
    於言詞辯論終結前聲明異議者，視為有前項之同意，刑事訴
    訟法第159 條之5 定有明文。查本判決所引用具傳聞性質之
    各項證據資料，經本院於審判期日依法踐行調查證據程序，
    檢察官、被告王瀚民及辯護人就上開證據之證據能力均未爭
    執，於言詞辯論終結前亦未聲明異議，本院審酌上開證據作
    成時之情狀，並無違法或不當等情形，且與本案相關之待證
    事實具有關聯性，認為以之作為本案之證據亦屬適當，爰依
    前揭規定，認均應有證據能力。
貳、實體部分
一、認定犯罪事實所憑事證：
    上開犯行，業據被告於警詢、偵訊及本院審理中坦承不諱（
    偵卷第15至22、85至91頁、院卷第72頁），核與證人即查獲
    員警李子浩於偵訊中（偵卷第171 至174 頁）、證人即被告
    友人王振訓於警詢及偵訊中（偵卷第23至30、97至103 頁）
    之證述相符。並有員警職務報告（偵卷第31頁）、對話譯文
    一覽表（偵卷第53、54頁）、微信公開群組販賣廣告截圖（
    偵卷第57頁）、行動電話對話紀錄照片（偵卷第59至62頁）
    各1 份在卷可稽，並有如附表編號1 、3 所示物扣案足證，
    其中如附表編號1 所示之物，經送鑑定後，確檢出第四級毒
    品成分佐沛眠等情，另有臺北榮民總醫院108 年1 月19日北
    榮毒鑑字第C0000000號毒品成分鑑定書1 份（偵卷第137 頁
    ）可佐，足認被告之任意性自白與事實相符，得以採信。而
    按販賣毒品係違法行為，非可公然為之，且其法定刑責甚高
    ，販賣者若無利可圖，絕無甘冒被供出來源或被檢警查緝法
    辦之風險，而平價或低價甚或無利益販賣毒品之理，衡以本
    案被告利用行動電話通訊軟體招攬不特定人交易毒品，買受
    人自非被告之至親，若無利益可圖，被告更無為此鋌而走險
    之必要。此外，被告經本院訊問後，自承其係將就診後醫生
    開立之藥物轉賣等語（院卷第48頁），是被告主觀上應有販
    賣以營利之意圖無訛。從而，本案事證明確，被告犯行得以
    認定。
二、論罪科刑：
  ㈠新舊法比較：
    被告行為後，毒品危害防制條例第4 條、第17條規定業於10
    9 年1 月15日修正公布，並自同年7 月15日起生效施行。修
    正前毒品危害防制條例第4 條第4 項、第17條第2 項分別規
    定為「製造、運輸、販賣第四級毒品者，處5 年以上12年以
    下有期徒刑，得併科新臺幣300萬元以下罰金。」、「犯第4
    條至第8 條之罪於偵查及審判中均自白者，減輕其刑。」，
    修正後為「製造、運輸、販賣第四級毒品者，處5 年以上12
    年以下有期徒刑，得併科新臺幣500 萬元以下罰金。」、「
    犯第4 條至第8 條之罪於偵查及歷次審判中均自白者，減輕
    其刑。」；經比較新舊法結果，修正後毒品危害防制條例第
    4 條第4 項提高併科罰金之最高法定刑，又毒品危害防制條
    例第17條第2 項增列被告須於歷次審判中均自白之限制，復
    經綜合比較之結果，修正後之規定並未較有利於被告，依刑
    法第2 條第1 項前段規定，自應適用修正前即行為時之毒品
    危害防制條例第4 條第4 項、第17條第2 項規定論處。
  ㈡罪名：
    按刑事偵查技術上所謂「釣魚偵查」，係指對原已犯罪或具
    有犯罪故意之人，以設計引誘方式，使其暴露犯罪事證，而
    加以逮捕或偵辦，此純屬偵查犯罪技巧範疇，並未違反憲法
    對基本人權之保障，且於公共利益維護有其必要性。警方為
    辦案自稱毒品買家，佯稱購買而將販賣毒品者誘出，以求人
    贓俱獲加以逮捕，並無實際買受之真意，事實上亦不能真正
    完成買賣，僅能論以販賣未遂。是被告有意販賣第四級毒品
    佐沛眠，遭警誘出而未實際完成交易，所為係犯毒品危害防
    制條例第4 條第6 項、第4 項之販賣第四級毒品未遂罪。
  ㈢刑之減輕事由：
    ⒈刑法第25條第2 項（未遂犯）：
      被告已著手於販賣第四級毒品行為之實行，然因喬裝為買
      家之員警並無購毒真意，致被告之販賣行為因此不遂，故
      為未遂犯，爰就該犯行，依刑法第25條第2 項規定減輕其
      刑。
    ⒉毒品危害防制條例第17條第2 項：
      按修正前毒品危害防制條例第17條第2 項規定：犯第4 條
      至第8 條之罪於偵查及審判中均自白者，減輕其刑。依其
      立法理由係為使刑事案件儘速確定，鼓勵被告認罪，並節
      省司法資源而設。此所謂「自白」，係指被告坦承有上述
      罪名構成要件之行為者而言（最高法院101 年度台上字第
      6091號判決意旨參照）。查被告就其所犯販賣第四級毒品
      未遂犯行，於偵查及本院審理中均自白不諱，業如前述，
      合於前開規定減輕其刑之要件，自應予以減輕其刑。
    ⒊被告就所犯販賣第四級毒品未遂犯行，有上開減輕事由，
      爰依刑法第70條之規定遞減其刑。
  ㈣量刑審酌：
    本院審酌被告正值青壯之年，不思以正途獲取所需，明知佐
    沛眠含第四級毒品成分，竟擬販賣予他人，所為不僅危害國
    民身心健康，亦嚴重影響社會風氣，並致難以杜絕毒品買賣
    交易之風，至為不該。惟念其犯後始終坦承犯行，態度尚可
    ，復因未及售出即遭查獲，所生實害較低，兼衡其犯罪動機
    、目的、素行、手段、販售毒品之金額不高，且尚無犯罪所
    得，所販售之毒品數量較少，暨其自稱為大專肄業、家境小
    康等一切情狀（見警詢筆錄受詢問人欄），量處如主文所示
    之刑，以示懲儆。
  ㈤沒收：
    ⒈違禁物：
      按毒品危害防制條例第18條第1 項後段規定查獲之第三、
      四級毒品，無正當理由而擅自持有者，沒入銷燬之；此應
      沒入銷燬之毒品，專指查獲施用或持有之第三、四級毒品
      而未構成刑事犯罪者而言；倘屬相關法條明文規定處罰之
      犯罪行為，即非該條項應依行政程序沒入銷燬之範圍；如
      其行為已構成犯罪，則該毒品即屬不受法律保護之違禁物
      ，應回歸刑法之規定而為沒收，始為適法（最高法院98年
      度台上字第2889號、99年度台上字第2733號判決意旨參照
      ）。經查，扣案之如附表編號1 所示之物，業經檢驗出第
      四級毒品成分，係本案被告擬犯販賣之毒品，依上開說明
      ，均為違禁物，應依刑法第38條第1 項之規定宣告沒收，
      又其中1 顆經送驗耗損而滅失，爰不另宣告沒收。至如附
      表編號2 所示含第三級毒品之物，因純質淨重未達5 公克
      以上，且與被告本案販賣毒品犯行無關，依前開規定，應
      由行政機關另行沒入銷燬，爰不予宣告沒收。
    ⒉供犯罪所用之物：
      扣案如附表編號3 所示之物，為被告所有，係供其於販賣
      第四級毒品未遂犯行聯繫所用之物乙節，有前開行動電話
      對話紀錄照片（偵卷第59至62頁）可證，前開行動電話通
      訊軟體微信對話內容螢幕擷取照片（偵卷第47至51頁）在
      卷可參，並據被告於本院審理中供承屬實（院卷第72頁）
      ，不問屬於犯罪行為人與否，應依毒品危害防制條例第19
      條第1 項之規定，宣告沒收。
    ⒊其他扣案物：
      扣案如附表編號4 所示之物，並非被告所有，且無事證與
      本案相關，爰不予宣告沒收。
據上論斷，應依刑事訴訟法第299 條第1 項前段，毒品危害防制
條例第4 條第6 項、第4 項（修正前）、第17條第2 項（修正前
）、第19條第1 項，刑法第2 條第1 項前段、第11條、第25條第
2 項、第38條第1 項，判決如主文。
本案經檢察官徐世淵偵查起訴，由檢察官盧祐涵到庭執行公訴。
中    華    民    國   110    年    10    月    21    日
                  刑事第十四庭  審判長法  官  王榆富
 
                                      法  官  梁家贏
 
                                      法  官  鄭琬薇
以上正本證明與原本無異。
如不服本判決應於收受送達後20日內向本院提出上訴書狀，並應
敘述具體理由；如未敘述上訴理由者，應於上訴期間屆滿後20日
內向本院補提理由書（均須按他造當事人之人數附繕本）「切勿
逕送上級法院」。
                                      書記官  吳進安
中    華    民    國   110    年    10    月    22    日
◎附表：
┌──┬───────┬────────────────┐
│編號│  扣押物名稱  │          備      註            │
├──┼───────┼────────────────┤
│ 1  │C ∣YH/122字樣│‧檢出第四級毒品佐沛眠（Zolpidem│
│    │白色橢圓形錠劑│  ）成分。                      │
│    │10顆          │‧驗前總毛重：2.8619公克，驗前總│
│    │（驗餘9 顆）  │  淨重：1.2624公克，驗餘總淨重：│
│    │              │  1.1374公克。                  │
│    │              │‧為警在王振訓身上查獲。        │
├──┼───────┼────────────────┤                                
│ 2  │2/十字刻痕之白│‧檢出第三級毒品氟硝西泮（Flunit│
│    │色錠劑10顆    │  razepam）成分。               │
│    │（驗餘9 顆）  │‧驗前總毛重：3.7712公克，驗前總│
│    │              │  淨重：2.0254公克，驗餘總淨重：│
│    │              │  1.8220公克。                  │
│    │              │‧為警在被告身上查獲。          │
│    │              │‧無事證認與本案相關。          │
├──┼───────┼────────────────┤
│ 3  │行動電話1 具  │‧三星品牌，黑色。              │
│    │              │‧IMEI：000000000000000 、357225│
│    │              │  000000000號。                 │
│    │              │‧含0000000000門號SIM 卡各1 張。│
│    │              │‧被告所有供販賣毒品聯繫所用之物│
│    │              │。                              │
├──┼───────┼────────────────┤
│ 4  │行動電話1具   │‧IMEI：000000000000000 、353467│
│    │              │  000000000 號。                │
│    │              │‧含0000000000、0000000000門號SI│
│    │              │  M 卡各1 張。                  │
│    │              │‧王振訓所有，無事證認與本案相關│
│    │              │  。                            │
└──┴───────┴────────────────┘
附錄本案論罪科刑法條全文：
◎修正前毒品危害防制條例第4條
製造、運輸、販賣第一級毒品者，處死刑或無期徒刑；處無期徒
刑者，得併科新臺幣二千萬元以下罰金。
製造、運輸、販賣第二級毒品者，處無期徒刑或七年以上有期徒
刑，得併科新臺幣一千萬元以下罰金。
製造、運輸、販賣第三級毒品者，處七年以上有期徒刑，得併科
新臺幣7 百萬元以下罰金。
製造、運輸、販賣第四級毒品者，處五年以上十二年以下有期徒
刑，得併科新臺幣三百萬元以下罰金。
製造、運輸、販賣專供製造或施用毒品之器具者，處一年以上七
年以下有期徒刑，得併科新臺幣一百萬元以下罰金。
前五項之未遂犯罰之。